【裁判字號】    89,上易,1177
【裁判日期】    890816
【裁判案由】    業務侵占
【裁判全文】
臺灣高等法院高雄分院刑事判決                  八十九年度上易字第一一七七號
    上  訴  人  台灣高雄地方法院檢察署檢察官
    被      告  甲○○
    選任辯護人  李嘯風  律師
右上訴人因被告業務侵占案件，不服台灣高雄地方法院八十九年度年易字第三四四號
中華民國八十九年五月二十五日第一審判決（起訴案號：台灣高雄地方法院檢察署八
十八年度偵字第一三四一七號），提起上訴，本院判決如左：
    主  文
上訴駁回。
    理  由
一、公訴意旨略以：被告甲○○於民國八十四年六月間，受僱於丙○○任上海比富邑
    頂上魚趐餐廳有限公司總經理，負責餐廳籌設工程，並全權處理公司人事、財務
    。詎甲○○於籌設期間，竟意圖為自己或第三人不法之利益，或損害丙○○之利
    益，而為違背其任務之行為，於籌設期間，長期到香港旅遊，未盡其應盡之職責
    。且利用總經理職務之便，意圖為自己不法之所有，於餐廳施工期間，剋扣金額
    多達九萬五千元之人民幣。因認被告涉犯刑法第三百三十六條第二項、第三百三
    十五條第一項之罪嫌云云。
二、公訴人認被告涉犯刑法第三百三十六條第二項、第三百三十五條第一項之罪嫌，
    無非是以告訴人提出之帳目明細是依被告所交付之帳目製作，其中諸如用膳費、
    旅遊費等非籌設餐廳必要之消費，而姚慶平於西元一九九六年八月一日之書面資
    料所載，被告所扣除之五萬元若係告訴人與之開辦同去之費用，告訴人自應知悉
    ，而無再予告訴之理，又以現金填補遺漏發票，亦無必要，為主要論據。訊之被
    告甲○○否認有業務侵占之犯行，辯稱：被告於八十三年秋天受僱於告訴人丙○
    ○所欲籌設之上海香坊法式音樂西餐廳擔任總經理，而於八十五年九月二十三日
    離職，任職期間公司所有的錢都要經過告訴人認可，告訴人所指之九萬五千元人
    民幣，係依告訴人指示進行公關工作所支出之費用，而因是進行公關，所以費用
    沒有個別款項，無法個別申報，故將其項目製作在總帳上等語。
三、按犯罪事實應依證據認定之，無證據不得推定其犯罪事實；不能證明被告犯罪者
    ，應諭知無罪之判決，刑事訴訟法第一百五十四條、第三百零一條第一項分別定
    有明文。而刑事訴訟法上所謂認定犯罪事實之證據，係指足以認定被告確有犯罪
    行為之積極證據而言，如未能發現相當證據或證據不足以證明，自不能以推測或
    擬制之方法，以為裁判基礎，最高法院二十九年上字第三一○五號及四十年臺上
    字第八六號著有判例可資參照；又認定不利於被告之事實，須依積極證據，苟積
    極證據不足為不利被告之認定時，即應為有利於被告之認定，有不必有何有利之
    證據，最高法院亦著有三十年上字第八一六號判例。次按刑法上之侵占罪，須持
    有人變更其原來之持有意思而為不法所有之意思（最高法院二十三年上字第一九
    一五號判例參照）；又背信罪之成立，以處理他人事務之人，有圖自己或第三人
    得不法利益，或圖加損害於本人之意思，而故為違背其任務之行為為要件（最高
    法院二十二年上字第三五三七號判例參照）。
四、經查：
  （一）被告有於八十三年秋天受僱於告訴人丙○○所經營之上海比富邑頂上魚趐餐
        廳有限公司，負責該餐廳之籌備事宜，並須製作公司支出之總帳報告，且於
        任職期間共計簽收由告訴人匯給之美金十三萬二千元等情，固據被告、告訴
        人分別供明、陳明在卷，並有告訴人所提出之香坊餐廳總帳報告影本及簽收
        紀錄影本各一件附卷可稽，然告訴人係分數次匯給被告上開共美金十三萬二
        千元一節，亦有上開簽收紀錄影本可查，再核其每次匯給時間，顯非定期，
        應是依據公司所需而匯給，是被告辯稱伊支出任何費用，均須經告訴人同意
        等語，自堪採取，上開總帳報告雖載有用膳費、旅遊費等似與餐廳籌備無涉
        之支出，惟被告既未隱瞞而載明於總帳報告上，且告訴人仍匯款支付，顯見
        該筆支出，即非與籌設餐廳無涉，況被告嗣後尚有由其妻即證人王蘇麗玉與
        告訴人就該餐廳所生包括財務之爭執進行協商並達成解決，亦有被告所提出
        之切結書一紙附卷可稽，並經證人王蘇麗玉於偵審敘明在卷，告訴人雖於八
        十八年間委由律師通知被告撤銷該切結書之意思表示，惟不論該撤銷意思表
        示是否有效，足認該只切結書確為告訴人與被告之妻書立無訛，而該立切結
        書之行為，已足徵告訴人確有與被告之妻進行協商，並同意上開切結書之內
        容，亦即雙方既可結算清楚，顯見告訴人所指帳目虛報、浮報等情，僅是雙
        方就財務上之爭執，尚難謂被告有何業務侵占或背信之犯行，況被告苟有意
        圖為自己或第三人不法之利益之業務侵占、背信犯意，自無再與告訴人進行
協商，並書立上開切結書之必要，是公訴人憑該等支出項目，遽認與餐廳籌
        備無涉，而推論被告有將不必要消費申報，因此侵占業務上所取得之款項云
        云，尚嫌速斷。
  （二）又姚慶平所書立之書面資料固載明：「香坊西餐廳工程、裝飾費用及實際費
        用，裝飾費用：柒拾柒萬元整，其中包括甲○○總經理扣除的伍萬元整（王
        說是郭董前期開辦用去的費用）實際柒拾貳萬元整。增補項目工程款：玖萬
        伍仟元整，其中甲○○總經理扣除有伍仟元整，填補遺漏發票實際伍萬元，
        香坊工程實際裝飾總造價柒拾柒萬元整」等語，有該書面資料影本一紙附卷
        可稽，惟姚慶平係何人？其上開書面資料之真意何在？因告訴人屢傳未到，
        本院無從傳喚該證人，並查悉上開書面資料所載之內容意義，自難採取該書
        面資料以為被告有罪之積極證據。
（三）按告訴人之告訴，係以使被告受刑事訴追為目的，是其陳述是否與事實相符，
      仍應調查其他證據以資審認（最高法院五十二年臺上字第一三○○號判例參照
      ），查依告訴人於偵查中所述，雖認上開資料中所指遭被告以與告訴人同去為
      由而扣除之五萬元，亦係遭被告侵占，而公訴人亦依此認被告既指告訴人同去
      ，而告訴人卻稱不知其用途，並提起本件告訴，推論該款項確係被告所侵占，
      惟本案就告訴人所提出之帳目明細仍無從認定被告有不法所有之意圖一節，已
      如前述，揆諸前開判例說明，自難僅憑告訴人之告訴，遽認被告有公訴人所指
      之上開犯行。此外，復查無其他積極證據，足資證明被告確有本件業務侵占或
      背信之犯行，自屬不能證明被告犯罪，應為無罪判決之諭知。
五、原審為被告無罪之諭知，經核尚無不合，檢察官上訴意旨仍執陳詞，指摘原判決
    不當，求為有罪之判決，並無可取，為無理由，應予駁回。
據上論斷，應依刑事訴訟法第三百六十八條，判決如主文。
本案經檢察官劉翼謀到庭執行職務。
中        華        民        國  八十九   年    八    月    十  六     日
                              臺灣高等法院高雄分院刑事第四庭
                                  審判長法官  莊  鎮
                                        法官  陳吉雄
                                        法官  陳啟造
右乙本證明與原本無異。
不得上訴。
                                      書記官  劉金萍
中    華    民    國 八十九     年       八       月    十  八      日
                                                                        Ｆ


司法院資訊處製作；財團法人民間司法改革基金會備份。
